【裁判字號】    95,易,1865
【裁判日期】    951026
【裁判案由】    妨害自由
【裁判全文】
臺灣臺中地方法院刑事判決              95年度易字第1865號
公  訴  人  臺灣臺中地方法院檢察署檢察官
被      告  甲○○
上列被告因妨害自由案件，經檢察官提起公訴（95年度偵字第10
718 號），本院合議庭裁定由受命法官獨任行簡式審判程序，判
決如下：
    主  文
甲○○以強暴及脅迫之方法剝奪人之行動自由，處有期徒刑肆月
，如易科罰金，以銀元參佰元折算壹日。
    犯罪事實
一、甲○○與乙○○素不相識，而分別賃屋居住於臺中縣沙鹿鎮
    ○○路100巷43弄2號302室與401室。民國95年5月1日凌晨，
    甲○○因甫離婚不久，又積欠數十萬元之卡債，心情欠佳，
    乃藉酒澆愁，於居處內飲用高梁酒達約10分之7、8瓶，迨至
    同日凌晨 2時許，甲○○因不明之原因與動機，竟攜帶美工
    刀1 把（未扣案），利用大樓頂樓之逃生梯，攀爬上樓頂陽
    臺，再自樓頂陽臺處，躍入4樓401室乙○○居處之陽臺上（
    侵入住宅部分視為撤回告訴，另由本院為不受理之判決）。
    乙○○原已入睡，因聽聞樓頂之聲響，微覺有異，待聽聞重
    物墜落陽臺之聲音，乃起身查看。詎甲○○於遭乙○○發覺
    後，為阻止趙佩孜呼救及順利逃逸，竟基於以強暴及脅迫之
    方式剝奪乙○○行動自由之犯意，以手摀住乙○○之口鼻，
    阻止乙○○呼救，並以身體將乙○○壓制於地上，口中則不
    斷重複：「不要叫! 放過我，讓我綁起來」等語，嗣乙○○
    為形勢所逼，同意讓甲○○綁縛，甲○○竟取出身上攜帶之
    美工刀，乙○○見狀，乃趁甲○○不注意之時，搶走甲○○
    手中之美工刀，惟旋即為甲○○搶回，甲○○並以：「我不
    想殺人」等語恐嚇乙○○，乙○○因擔憂如遭綁縛，或有遭
    殺害之可能，遂於未久後，第二次反抗，爭搶甲○○手中之
    美工刀，致過程中，左右手拇指頭均遭美工刀劃傷，受有右
    食指、左無名指屈韌帶斷裂、雙手多處割裂傷、額 0.5公分
    外傷等傷害（傷害部分亦經視為撤回，不另為不受理判決之
    諭知），嗣因乙○○放聲呼救，甲○○始緊急自陽臺穿越房
    間、逃離乙○○之居處，先至鄰近「青山公園」躲藏，再返
    回福至路100巷43弄 2號302室租屋處睡覺。嗣經警於同日下
    午 1時許，循線將其逮捕，並在其租屋處內，扣得犯案時所
    著之衣、褲各 1件（美工刀經甲○○於逃逸過程中丟棄，無
    法尋獲）。
二、案經臺中縣警察局清水分局報告臺灣臺中地方法院檢察署檢
    察官偵查起訴，本院改由受命法官獨任行簡式審判程序。
    理  由
一、認定犯罪事實之依據：
  (一)被告甲○○之自白。
  (二)證人即被害人趙佩孜於警詢及檢察官訊問中之證、指述。
  (三)臺中縣警察局清水分局搜索扣押筆錄、扣押物品目錄表各 1
    份、房屋租賃契約書影本 2份、被告犯案時所著衣物與侵入
    被害人陽臺行進路線、身體遺有受傷之痕跡及所持同型之美
    工刀相片合計11張。
  (四)光田綜合醫院沙鹿總院出具之診斷證明書 1紙（病患：乙○
    ○）。
二、應予敘明部分：
  (一)被告甲○○以身體壓制、取出美工刀及言詞恐嚇之方式，剝
    奪被害人乙○○之行動自由達相當時間，應已構成刑法第30
    2條第1項之以強暴及脅迫之方式剝奪人之行動自由罪，非僅
    屬同法第 304條之妨害他人行使權利罪，此部分之起訴法條
    應予變更（已踐行罪名告知程序），且不另論被告以刑法第
    305條之恐嚇罪。
  (二)刑法第41條第 1項前段關於易科罰金之折算標準，於被告行
    為後，略經修正，並自95年7月1日起施行，比較新舊法規定
    之結果，以舊法之規定為有利於行為人，應適用舊法之規定
    ，於宣告 6個月以下有期徒刑或拘役時，諭知易科罰金之折
    算標準。
  (三)被告另涉之刑法第277條第1項傷害罪嫌部分，因屬告訴乃論
    之罪，被告與被害人復已於本院言詞辯論終結前，調解成立
    ，被害人並於調解書上載明撤回告訴之旨（有被告提出之臺
    中縣沙鹿鎮調解委員會調解書 2紙在卷可稽），嗣並已經本
    院法官核定（見本院法官簽名准予核定之調解書影本），應
    視為於調解成立時撤回告訴，惟檢察官起訴意旨既認被告此
    部分之犯行，與前開業經起訴及認定為有罪之部分，具有牽
    連犯之裁判上一罪關係，爰就此部分，不另為不受理判決之
    諭知（至侵入住宅之部分，檢察官既認屬數罪，爰由本院另
    為不受理之判決）。
  (四)審酌被告雖素行良好（並無任何前案紀錄，有臺灣高等法院
    被告前案紀錄表在卷可佐），犯後已能坦承犯行，深具悔意
    ，且於賠償被害人後，與被害人達成調解，惟其於深夜飲酒
    後，出於不明之原因，攜帶美工刀侵入單身女子之居處，過
    程中除有以身體壓制、言語恐嚇及欲綑綁被害人之行為外，
    被害人並因反抗，而於過程中遭被告所持之美工刀劃傷，故
    無論從被害人心理受驚嚇之程度及被告破壞法益之程度言，
    被告行為之惡性實深，是僅能從被告犯後態度良好之情狀，
    對其從輕量處如主文所示之刑，並諭知易科罰金之折算標準
    ，惟仍不宜予其緩刑之宣告，併此敘明（至扣案之衣、褲，
    雖為被告所有，惟為其平日穿著所用，並非專為本件之犯罪
    而購買或使用之情，業據供承在卷，爰不加以宣告沒收）。
三、適用之法條：刑事訴訟法第273條之1第1項、第299條第 1項
    前段、第300條、第310條之2、第454條第1項，刑法第302條
    第1項、第2條第1項前段、（修正前）第41條第1項前段，罰
    金罰鍰提高標準條例第1條前段、（修正前）第2條，判決如
    主文。
中    華    民    國    95    年    10    月    26    日
                  臺灣臺中地方法院刑事第六庭
                          法  官  鄧  敏  雄
上正本證明與原本無異
如不服本判決，應於送達後十日內向本院提出上訴狀（須附繕本
），上訴於臺灣高等法院臺中分院。
                          書記官  黃  士  益
中    華    民    國    95    年    11    月    27    日
附錄本案論罪科刑法條全文：
中華民國刑法第302條第1項
私行拘禁或以其他非法方法，剝奪人之行動自由者，處 5年以下
有期徒刑、拘役或3百元以下罰金。


司法院資訊處製作；財團法人民間司法改革基金會備份。
